【裁判字號】    97,消債更,355
【裁判日期】    970829
【裁判案由】    更生事件
【裁判全文】
臺灣板橋地方法院民事裁定          97年度消債更字第355號
聲  請  人  甲○○
上列當事人因消費者債務清理事件聲請更生，本院裁定如下：
    主  文
聲請駁回。
聲請費用由聲請人負擔。
    理  由
一、按債務人不能清償債務或有不能清償之虞者，得依本條例所
    定更生或清算程序，清理其債務；消費者債務清理條例第3
    條定有明文。次按債務人與金融機構協商成立者，不得聲請
    更生或清算，但因不可歸責於己之事由，致履行顯有重大困
    難者，不在此限；本條例施行前，債務人依金融主管機關協
    調成立之中華民國銀行公會會員，辦理消費金融案件無擔保
    債務協商機制與金融機構成立之協商，準用前項之規定，同
    條例第151 條第5 項、第6 項亦有明文。又聲請更生或清算
    不合程式或不備其他要件者，法院應以裁定駁回之，但其情
    形可以補正者，法院應定期間先命補正，復為同條例第8 條
    所明定。
二、本件聲請意旨略以：債務人之負債超過資產，有不能清償債
    務情事，雖前曾與債權銀行成立債務協商，惟協商時債權人
    就協商之債權全然未為讓步，所達成之協商條件僅對債權人
    有利，未能減低聲請人清償債務之沉重負擔，致在扣除必要
    生活費用後無法依協商條件清償，是以無法履行協商條件實
    不可歸責於聲請人，為此提出本件聲請等語。
三、查本件聲請人於消費者債務清理條例施行前，曾依中華民國
    銀行公會會員辦理消費金融案件無擔保債務協商機制，與最
    大債權銀行台新國際商業銀行（下稱台新銀行）於民國（下
    同）95年9 月26日成立協商，聲請人同意自95年10月起，分
    120 期，利率5. 88%，每月繳款新台幣（下同）25,849元，
    依各債權銀行債權金額比例清償各項債務，至全部清償為止
    ，惟聲請人於繳納10期協商款後即未依約繳款等情，已據本
    院向台新銀行查詢明確，有台新銀行97年7 月22日台新債協
    97法字第70073 號函、協議書、無擔保債務還款計劃在卷可
    稽。
四、聲請人雖主張其於扣除必要生活費用後，已無法依協商條件
    清償，而有不可歸責之事由云云，惟查：
    (一)聲請人於95年9 月間向台新銀行申請債務協商時，曾提供
      薪資轉帳紀錄予台新銀行，依該轉帳紀錄，聲請人於95年
      2 月10日、3 月6 日、4 月8 日、7 月7 日分別由任職之
      凱霖企業有限公司（下稱凱霖公司）轉帳87,825元、81,9
      19元、78,454元、63,197元至聲請人帳戶，聲請人平均月
      入為77,848元，已據台新銀行檢附上開薪資轉帳紀錄供本
      院參酌，可見聲請人於「財產及收入狀況說明書」之「聲
      請前2 年內收入」欄內填載「任職於搬家公司每月約可得
      薪資50,000元」，以及97年8 月1 日向本院陳報其於協商
      前至今皆於凱霖公司擔任外包運輸司機，「薪資40,000元
      皆為現金支付，並無匯款、轉帳證明或薪資單」，顯然不
      實。
    (二)又聲請人於「財產及收入狀況說明書」之「聲請前2 年必
      要支出」欄內記載支出交通費每月8,000 元、通訊費每月
      1,000 元、家計每月10,000元、燃料費每月375 元、房屋
      稅每月166 元及扶養聲請人之子房詰翔、聲請人之母房古
      粉妹每月扶養費各2,500 元（共19,541元），並未提出任
      何證據證明。經本院命補正後，聲請人僅陳報「扶養房古
      粉妹之生活費，皆以現金供其生活上使用，並無開立任何
      證明文件」，並另陳報其生活必要支出每月17,327元、基
      本電費1,250 元、基本水費600 元、交通費8,000 元、教
      育費6,166 元（共33,343元），惟亦未出任何單據或證明
      文件以實其說，故聲請人主張其每月必須支付上開費用，
      即難憑信。
    (三)聲請人與台新銀行成立協商時，平均每月收入猶有7 萬7
      千餘元，已如前述，故縱令聲請人上開各項支出之主張屬
      實，然以聲請人之收入支付上開費用、房屋貸款15,000元
      及依協商應繳納之25,849元，應足敷支應，並無不能履行
      之情，聲請人復未提出其他證據證明其後情事有所變更，
      致無法依原協商履行，因此尚難認聲請人違約具有不可歸
      責之事由。
四、綜上所述，本件經命聲請人補正後，聲請人仍不能證明有何
    不可歸責於己之事由，致不能履行原協商或有不能履行之虞
    ，是本件更生之聲請，即與消費者債務清理條例第151 條第
    5 項但書規定有違，依首揭說明，應駁回其更生之聲請，爰
    裁定如主文。
中    華    民    國    97    年    8     月    29    日
              民事第二庭    法      官  程怡怡
上為正本係照原本作成
如不服本裁定，應於裁定送達後10日內，以書狀向本院提出抗告
，並繳納抗告費新臺幣1千元
中    華    民    國    97    年    9     月     1    日
                            書  記  官  華海珍


司法院資訊處製作；財團法人民間司法改革基金會備份。
